【裁判字號】    89,自,288
【裁判日期】    891207
【裁判案由】    詐欺
【裁判全文】
臺灣高雄地方法院刑事判決                          八十九年度自字第二八八號
    自  訴  人  億鑫工程有限公司
    代  表  人  己○○
    自訴代理人  陳三兒律師
    被      告  庚○○
    選任辯護人  鄭曉東
                魏緒孟
    被      告  甲○○
右列被告因詐欺案件，經自訴人提起自訴，乙○判決如左：
    主  文
庚○○、甲○○均無罪。
    理  由
一、自訴意旨略以：被告庚○○為中工機械股份有限公司（以下稱中工公司）中區工
    程處主任，被告甲○○為中工公司經理，民國（下同）八十七年一月十九日自訴
    人參與中工公司所承攬之「中二高後續計劃南投路段Ｃ三三七標Ａ、Ｂ兩標土方
    工程」之競價，被告等人乃趁機向自訴人偽稱如欲承攬本件工程，須代中工公司
    支付上包得標廠商得盛工程公司公關費新台幣（下同）一百五十萬元，否則不得
    承作該二土木工程。因此，自訴人乃在取得該二工程之承作權後，開立林世明彰
    化秀水農會之支票、票號0000000號、發票日為八十七年三月二十七日、
    面額一百五十萬元之支票一紙交付被告庚○○，並由庚○○轉交被告甲○○，而
    系爭支票並已於日前兌現。不料，前述工程因中工公司遲未配合辦理便道之舖設
    ，亦未通知自訴人前往該公司訂約，自訴人乃於八十七年三月二十八日與中工公
    司代理人庚○○解除本件合約，中工公司並同意退還自訴人先前所交付之公關費
    用一百五十萬元及已承作工程報酬之六成。不料八十七年六月間，自訴人持上述
    合約解約協議書向中工公司請求付款，中工公司卻以本件工程未簽約為由，拒絕
    承認前述合約解約協議書所約定之事項。自訴人乃於八十七年六月十五日向中工
    公司提出履行解約協議之請求，惟中工公司人員開庭時卻證稱該公司並無公關費
    用之項目，且未收到庚○○與甲○○二人所交付之一百五十萬元，因此無法返還
    前述一百五十萬元。至此，自訴人始知被告庚○○、甲○○二人乃是利用其執行
    職務之時向自訴人詐騙系爭一百五十萬元之公關費，因認被告二人均涉犯刑法第
    三百三十九條第一項之詐欺取財罪嫌。
二、訊據被告甲○○、庚○○對上揭被訴事實，堅決否認，被告甲○○辯稱：伊並未
    向自訴人詐騙一百五十萬元，之前有一認識己○○叫丙○○的人，在中工公司與
    自訴人公司之民事訴訟間曾到庭作證稱一百五十萬元，是給中工公司的上包得盛
    公司的等語。被告庚○○則辯稱：八十七年一月十九日開標時，伊並不在場，一
    百五十萬元是丙○○要給楊光輝的公關費，後來丙○○開的支票跳票，丙○○在
    南投工地拜託伊以現金週轉，伊就於同年三月十二日向花旗銀行貸款借給丙○○
    ，丙○○再開支票給伊，後來支票是己○○兌現的，伊並未向億鑫公司詐騙錢等
    語。經查：
（一）八十六年七月十日，被告甲○○、庚○○與證人丙○○及案外人王志名曾就「
      中二高後續計劃南投路段Ｃ三三七標（以下簡稱Ｃ三三七標）Ａ、Ｂ兩標土方
      工程」簽訂標前協議，雙方並約定該工程Ａ、Ｂ兩標挖運單價含每立方公尺一
      ．五元之公關費；嗣因自訴人認此工程不敷成本，欲與中工機械解約，乃於八
      十七年三月二十八日由自訴人代表人己○○、證人丙○○及被告庚○○三人簽
      訂解約協議書，該解約協議書中第四點明文記載自訴人所付之公關費中工公司
      應予退還等情，固經證人丙○○結證在卷，並有標前協議、解約協議書在卷可
      稽。
（二）惟八十七年一月十九日Ｃ三三七標在中工公司總公司第一次比價時，僅被告甲○○在場，被告庚○○因前往台中中國信託商業銀行匯款，並不在場乙節，業
      據被告庚○○陳明在卷（見乙○八十九年八月十五日訊問筆錄），核與證人賀
      泉生到庭所述相符（見乙○八十九年七月十三日訊問筆錄），並有中國信託商
      業銀行匯款申請書、取款憑條附卷可稽。又八十七年一月十九日當天，被告甲○○並未要求自訴人公司需支付公關費，亦據證人賀泉生證述綦詳（見同上訊
      問筆錄）。按八十七年一月十九日被告庚○○既未在場，被告甲○○亦未向自
      訴人提及公關費乙事，則自訴人指稱被告甲○○、庚○○二人於是日趁機向自
      訴人偽稱如欲承攬Ｃ三三七標土方工程，須代中工公司支付上包廠商得盛公司
      公關費一百五十萬元，顯與事實不符。
（三）又被告甲○○、庚○○於標前協議，固曾向證人丙○○要求每立方公尺一‧五
      元公關費，已如上述，惟被告二人向自訴人及證人丙○○（按自訴人公司與證
      人丙○○係合夥承包Ｃ三三七標Ａ、Ｂ兩標土方工程）要求之公關費，是要給
      得盛公司（即中工公司之上包公司），因中工機械無法拿出公關費給得盛公司
      ，而證人丙○○與自訴人代表人己○○亦願意先付，所以先從下包公司（即自
      訴人及證人丙○○處）拿，事後再由中工公司之工程款中扣還，證人丙○○並
      曾交付支票（發票人為案外人即證人丙○○之兄林世明）乙紙，透過被告甲○○交予得盛公司負責人楊光輝以支付此筆公關費，然該支票因故未兌現，嗣後
      證人丙○○私下向被告庚○○借了一百五十萬元給案外人楊光輝，再從案外人
      楊光輝處取回上開未兌現之支票，另外再交付發票人為林世明之另紙支票（付
      款人彰化縣秀水鄉農會信用部，帳號○九○七二—五○號，支票號碼0000
      000號，發票日八十七年三月二十七日，面額一百五十萬元）予被告庚○○
      ，因己○○與證人丙○○係合夥人，所以之後己○○才拿錢放在案外人林世明
      帳戶予被告庚○○提領，證人丙○○確定上開一百五十萬元是給得盛公司，並
      不是給被告甲○○及庚○○二人等情，已據證人丙○○陳明在卷（見乙○八十
      九年九月七日訊問筆錄），並有借條及上開票0000000號支票影本各乙
      紙附卷可憑。而證人丙○○因承諾要給案外人楊光輝一百五十萬元，所以交付
      付款人為彰化秀水農會，發票人為林世明，發票日為八十七年三月十日，票號
      0000000號，面額一百五十萬元之支票給案外人楊光輝，到期跳票，案
      外人楊光輝遂向證人丙○○要這筆錢，證人丙○○乃在南投工地拜託被告庚○○以現金週轉，被告庚○○於是於八十七年三月十二日向花旗銀行貸款一百五
      十萬元借予證人丙○○，證人丙○○同天除簽借條給被告庚○○外，另外又交
      付一張票號0000000號支票予被告庚○○，此張支票後來係自訴人代表
      人己○○拿錢兌現，已經庚○○陳明在卷（見乙○八十九年八月十五日訊問筆
      錄），並有花旗銀行借款證明影本、取款條影本附卷可參。自訴人與證人丙○○交付之一百五十萬元既係支付中工公司上包廠商得盛公司之公關費，而非由
      被告甲○○、庚○○二人中飽私囊，而自訴人代表人己○○存入案外人林世明
      於彰化縣秀水鄉農會信用部甲存帳戶之一百五十萬元，係用以償還證人丙○○
      向被告庚○○借貸之一百五十萬元，既如上述，實難謂被告二人有何詐騙自訴
      人金錢之行為可言。
（四）再者，八十七年三月二十八日被告庚○○、自訴人代表人己○○及證人丙○○
      簽訂解約協議書後，翌日（即同月二十九日）被告庚○○曾偕同自訴人代表人
      己○○及證人丁○○，攜帶上開解約協議書至台北某快餐店找證人（即原中工
      公司總經理）戊○○乙節，亦經證人戊○○、丁○○結證在卷（見乙○八十九
      年十一月十四審判筆錄），若被告二人明知中工公司並無公關費之項目，仍意
      圖以公關費之名義向自訴人行騙，被告庚○○何需攜可自曝其犯行之解約協議
      書至總經理戊○○處？
（五）自訴代理人雖舉證人戊○○（即原中工公司總經理）、丁○○為證，並提出被
      告二人之獎懲通知單，然被告二人於八十七年五月十八日之所以遭中工公司處
      分，係因渠二人執行Ｃ三三七標工程不力，致使公司財務遭受損失，並影響公
      司聲譽，非關與自訴人間之公關費糾紛乙節，業據證人戊○○證述明確（見乙○八十九年十一月十四審判筆錄），並有中工公司八十九年十月十二日（八九
      ）中工管字第○○○七二一—一七號函附簽存卷可按。又證人丁○○到庭證稱
  ：伊認識己○○，見過被告二人，寫解約協議書時伊在場，協議書是表示代表
      中工代表與億鑫公司解除契約，八十七年三月二十八日那時中工公司的代表是
      庚○○，當天有談到公關費的事情，億鑫公司不做，中工公司要將公關費返還
      億鑫公司，庚○○是工地主任，簽這張解約協議書時，庚○○有回電話給總公
      司，但打給誰，伊不知道等語（見同上審判筆錄），證人丁○○所言，亦無法
      證明被告甲○○、庚○○二人有何詐欺自訴人之行為，自難據之而為被告二人
      不利之認定。
（六）綜上所述，自訴人指稱被告甲○○、庚○○二人係於八十七年一月十九日趁機
      向自訴人偽稱如欲承攬Ｃ三三七標土方工程，須代中工公司支付上包廠商得盛
      公司公關費一百五十萬元乙情，既與事實不符，而被告庚○○自案外人林世明
      帳戶所提領之一百五十萬元，又係其貸與證人丙○○之款項，實難謂被告甲○○、庚○○有何詐欺犯行，本件應係中工公司與自訴人間之民事糾葛甚明。此
      外，乙○復查無其他積極證據足證被告甲○○、庚○○二人有何詐欺犯行，犯
      罪不能證明，自應為渠等無罪判決之諭知。
據上論斷，應依刑事訴訟法第三百零一條第一項、第三百四十三條，判決如主文。
中      華      民      國    八十九    年     十二     月      七      日
                                  臺灣高雄地方法院刑事第四庭
                                      法  官  徐  美  麗
右正本證明與原本無異。
如不服本判決，應於判決送達後十日內，向乙○提出上訴狀。
                                      書記官  吳  金  霞
中      華      民      國    八十九    年     十二     月      七      日


司法院資訊處製作；財團法人民間司法改革基金會備份。
